【裁判字號】    98,家聲,546
【裁判日期】    981209
【裁判案由】    代管遺產管理費用
【裁判全文】
臺灣臺北地方法院民事裁定             98年度家聲字第546號
聲  請  人  張沐芝律師
關  係  人  甲○○
            乙○○
上列聲請人聲請酌定代管遺產管理費用事件，本院裁定如下：
    主  文
核定聲請人代管被繼承人丙○○遺產之管理費用為新臺幣壹萬陸
仟壹佰貳拾捌元。
    理  由
一、本件聲請意旨略以：聲請人前經本院以九十七年度財管字第
    一○○號裁定指定為被繼承人丙○○之遺產管理人，然因聲
    請人調閱被繼承人丙○○生前所有之臺北市○○區○○段二
    小段一四六九建號建物謄本後得知，被繼承人丙○○仍有法
    定繼承人乙○○、甲○○，是繼承開始時，繼承人有無不明
    ，經法院依法指定遺產管理人，於繼承人承認繼承時，其管
    理人之權限即行消滅，應即將所管理之遺產，移交於該承認
    繼承之繼承人，並同時向繼承人為管理之計算，無庸聲請法
    院裁定撤銷遺產管理人，此有司法院七十二年五月二十七日
    （七二）秘台廳一字第一三六九號函可稽。並依民法第一千
    一百八十三條等規定，參酌臺北律師公會章程第二十九條律
    師收費標準，請求裁定管理費用共新臺幣（下同）六萬一千
    一百二十八元（管理報酬部分：計六萬元，遺產管理人計三
    萬九千元、助理計二萬一千元；墊付費用計一千一百二十八
    元）等語。
二、關係人陳述意見意旨略以：(一)關係人係由台北市板橋稅捐處
    電話告知為丙○○繼承人，非自聲請人得知，劉吉泰隱匿其
    事，欲自任遺產管理人而聲請為丙○○遺產管理人，法院則
    選任本件聲請人為遺產管理人，但丙○○實有法定繼承人，
    本無聘請遺產管理人之必要，劉吉泰應負擔部分遺產管理人
    報酬；(二)本件遺產中，不動產僅約市價二百萬元，連同存款
    十五萬餘元，總計約二百十五萬元，聲請人卻請求遺產管理
    報酬六萬一千一百二十八元，顯屬過高，至於台北律師公會
    之收費標準，對非會員之關係人應無效力等語。
三、按遺產管理人得請求報酬，其數額由親屬會議按其勞力及其
    與被繼承人之關係酌定之；管理報酬，應依民法第一千一百
    八十三條規定，聲請法院酌定，並請優先分配，其請求標準
    不得低於孳息收入部分十分之三及遺產現值百分之一，民法
    第一千一百八十三條及財政部所訂頒之「代管無人承認繼承
    遺產作業要點」第十四點第三款分別定有明文。經查：(一)聲
    請人所主張之上揭事實，業經本院依職權調閱本院九十七年
    度財管字第一○○號及依職權向相關單位調閱被繼承人丙○○所有土地登記謄本、遺產稅申報書查核屬實，被繼承人丙○○既仍有法定繼承人甲○○、乙○○存在，依司法院七十
    二年五月二十七日（七二）秘台廳一字第一三六九號函意旨
    ，遺產管理人之權限即行消滅，且遺產管理人應即將所管理
    之遺產，移交於該承認繼承之繼承人，並同時向繼承人為管
    理之計算；(二)本件被繼承人丙○○之繼承人申報遺產稅時，
    遺產總值計算為一百四十六萬六百七十一元（參附件計算書
    ），此有本院依職權調取被繼承人丙○○所有土地登記謄本
    、建物課稅現值、其母孫毓華臺灣銀行000000000
    000帳號存款餘額、遺產稅申報書調取其財產明細附卷可
    憑，然不動產以土地公告現值及房屋課稅現值計算，明顯低
    於市價，應以關係人自承之遺產數額二百十五萬元為計算基
    準；(三)本件聲請人係由本院選任之遺產管理人，本院參酌前
    揭財政部所訂頒之「代管無人承認繼承遺產作業要點」第十
    四點第三款規定，按財產總值百分之一計算，報酬原應為二
    萬一千五百元，惟參酌聲請人未完成遺產管理人之所有職務
    ，即因發現被繼承人有繼承人，而終止進行後續遺產管理人
    事務，故酌定聲請人代管被繼承人丙○○遺產之管理報酬為
    一萬五千元，又聲請人代管期間墊付之費用計為一千一百二
    十八元，此據聲請人提出相關收款收據附卷可稽，是聲請人
    於代管期間之管理費用總額應為一萬六千一百二十八元（即
    15,000元＋1,128元=16,128元），爰依法酌定之；(四)至於關
    係人辯稱劉吉泰應負擔本件部分費用，此應由關係人與劉吉
    泰另行處理，關係人不能以此對抗本件聲請人，附此敘明。
四、爰裁定如主文。
中    華    民    國    98    年    12    月    9     日
                            家事法庭法  官  文衍正
以上正本證明與原本無異
如不服本裁定應於送達後10日內向本院提出抗告狀，並繳納抗告
費新臺幣1,000元。
中    華    民    國    98    年    12    月    9     日
                                    書記官  陳俐妙
計算書
┌─────────┬─────────┬────────┐
│                  │    價      值    │    備    註    │
├─────────┼─────────┼────────┤
│臺北市○○區○○段│986,463元         │參被繼承人丙○○│
│二小段八四七地號  │                  │遺產稅申報書    │
├─────────┼─────────┼────────┤
│臺北市萬華區和平西│319,400元         │參被繼承人丙○○│
│路二段一四九號三樓│                  │遺產稅申報書    │
│之二              │                  │                │
├─────────┼─────────┼────────┤
│其母孫毓華臺灣銀行│154,808元         │參臺灣銀行龍山分│
│000000000│（餘額原為309,615 │行龍山營密字第○│
│三六八帳號存款餘額│元，除被繼承人李新│00000000│
│                  │生尚有其他繼承人一│三一號函        │
│                  │人，是兩人均分）  │                │
├─────────┼─────────┼────────┤
│    合      計    │1,460,671元       │                │
│                  │                  │                │
└─────────┴─────────┴────────┘

司法院資訊處製作；財團法人民間司法改革基金會備份。
